臺灣桃園地方法院民事裁定　　　　　　100年度消債更字第9號
聲　請　人
即　債務人　李素蘭
上列當事人因消費者債務清理事件聲請更生，本院裁定如下：
    主  文
債務人李素蘭自中華民國一百年四月八日十六時起開始更生程序
，命司法事務官進行本件更生程序。
其餘聲請駁回。
    理  由
一、按法院開始更生程序之裁定，應載明其年、月、日、時，並
    即時發生效力。法院裁定開始更生或清算程序後，得命司法
    事務官進行更生或清算程序；必要時，得選任律師、會計師
    或其他適當之自然人或法人1 人為監督人或管理人。消費者
    債務清理條例第45條第1 項、第16條第1 項分別定有明文。
二、聲請意旨略以：(一)聲請人曾於民國95年間依「中華民國銀行
    公會會員辦理消費金融案件無擔保債務協商機制」（下稱無
    擔保協商機制）與當時最大債權銀行成立協商每月清償新台
    幣（下同）2 萬多元，然還款5 期後，因配偶周錦昌中風而
    須在旁照顧無法全力工作，僅有零星收入，致醫療及家庭開
    銷全賴其微薄之保險給付支應，無法繼續履行上開協商條件
    而毀諾，有不可歸責於己致履行顯有重大困難情形。(二)嗣聲
    請人配偶周錦昌逐漸康復後，伊自98年11月迄今隨雇主在桃
    園各處市場賣衣服，月薪平均約1 萬8,400 元，若加計推銷
    保險月入約2 千元至3 千元，每月收入約2 萬餘元，惟每月
    家庭及己身必要開銷約1 萬4,500 元，每月約可清償8 千元
    左右，惟目前最大債權銀行渣打銀行提出180 期，每期清償
    1 萬元1 千元之方案，聲請人無力負擔，有不能清償情事。
    又聲請人無擔保或無優先權之債務總額未逾1,200 萬元，復
    未經法院裁定開始清算程序或宣告破產，爰依法聲請更生等
    語。
三、經查：
  (一)聲請人主張其於95年間依無擔保協商機制與當時最大債權銀
    行協商成立，並清償數期款項後毀諾之事實，為目前最大債
    權銀行即渣打銀行於本院審理中所不爭執（見本院卷第90頁
    背面），並有前置協商專用債權人清冊及聯徵中心當事人綜
    合信用報告等在卷可稽，堪信為真正。
  (二)聲請人積欠銀行無擔保債務總金額182萬0,286元之事實，業
    據最大債權人渣打銀行陳明在卷（見本院卷第91頁），並有
    債權人清冊為證（見本院卷第22頁至28頁）；又聲請人97年
    收入34萬5,614 元，98年收入17萬3,910 元，且其名下除有
    汽車1 輛外，別無其他財產等情，有其上開兩年度所得資料
    及財產歸屬資料清單影本在卷可佐，足見其98年度所得較諸
    上一年度明顯銳減；茲以聲請人98年收入核計其平均每月所
    得約僅1 萬4,493 元（17萬3,910 元÷12＝1 萬4,493 元，
    元以下四捨五入，以下均同），而聲請人自陳：自98年11月
    迄今受僱在桃園各處市場賣衣服月薪約1 萬8,400 元，復有
    推銷保險月入約2 千元至3 千元等語（即合計約2 萬元至2
    萬1 千元左右），顯然聲請人自陳之所得反較其財產所得調
    件明細所核計每月所得1 萬4,493 元為高，審酌其應無故為
    不利自己陳述之理，可以採信。足堪採認聲請人每月所得約
    為2 萬元至2 萬1 千元。
  (三)聲請人與配偶周錦昌育有3 名子女即周佳宇（長子，77年12
    月19日生）、周晏柔（長女，79年6 月7 日）、周靖穎（次
    子，88年8 月13日生），有戶籍謄本在卷足憑。惟其長子周
    佳宇、長女周晏柔均已成年，應無需聲請人扶養；另次子周
    靖穎目前11歲餘尚未成年，應屬民法第1117條不能維持生活
    無謀生能力之受扶養人無疑。茲以行政院主計處公告每人每
    月最低生活費（消費支出）9,829 元為衡量標準，惟周靖穎
    年紀尚幼，生活單純，所需扶養費參酌社會救助法第4 條第
    2 項規定以9,829 元之60％認定其最低生活費，另聲請人配
    偶周錦昌中風後剛康復並無所得，有周錦昌98年度財產所得
    調件明細在卷為證，顯然無力負擔周靖穎之扶養費，應由聲
    請人獨力負擔。經核計結果，聲請人每月家庭最低基本開銷
    至少1 萬5,726 元（己身9,829 元＋負擔周靖穎扶養費9,82
    9 元×60％＝1 萬5,726 元）。
  (四)最大債權銀行渣打銀行於本院審理中陳稱：「（若以18 0期
    ，零利率計算，聲請人每月應繳納全體債權銀行之金額若干
    ？）聲請人總負債182 萬0,286 元，每月應清償1 萬1 千元
    左右等語（見本院卷第91頁），審酌聲請人目前每月收入大
    約2 萬元至2 萬1 千元左右，扣除最大債權銀行所提出上開
    每月清償1 萬1 千元方案，所餘數額顯然不足以維持聲請人
    家庭必要生活開銷1 萬5,726 元。準此，應可認聲請人符合
    消費者債務清理例第151 條第5 項「因不可歸責於己之事由
    ，致履行顯有重大困難」之規定。
四、綜上所述，聲請人確有不可歸責致不能清償債務情事，且其
    無擔保或無優先權之債務總額未逾1,200 萬元，復未經法院
    裁定開始清算程序或宣告破產。此外，本件又查無聲請人有
    消費者債務清理條例第6 條第3 項、第8 條或第46條各款所
    定駁回更生聲請之事由存在，是聲請人聲請本件更生，洵屬
    有據，應予准許，並依首揭規定命司法事務官進行本件更生
    程序。
五、末按，依消費者債務清理條例第48條第2 項規定：「法院裁
    定開始更生程序後，對於債務人不得開始或繼續訴訟及強制
    執行程序。但有擔保或有優先權之債權，不在此限」。聲請
    人雖另聲請保全處分部分，惟本件既經准予更生，則債權人
    非依更生程序不得行使權利，自無依保全處分再予限制之必
    要。是債務人聲請保全處分，核無必要，應予駁回。
六、爰裁定如主文。
中    華    民    國  100     年    3     月    31    日
                  民事第二庭  法  官  張金柱
本裁定不得抗告。
本裁定已於民國100年4月8日下午16時公告。
以上正本係照原本作成。
中    華    民    國   100    年    3     月    31    日
                              書記官  葉靜瑜